【裁判字號】    97,交抗,879
【裁判日期】    970818
【裁判案由】    聲明異議
【裁判全文】
臺灣高等法院臺中分院交通事件裁定     97年度交抗字第879號
  抗   告   人  交通部公路總局臺中區監理所臺中市監理站
  即原處分機關
  代   表   人  丙○○
  代   理   人  乙○○
  受  處 分  人 甲○○
上列抗告人因受處分人違反道路交通管理處罰條例案件，不服臺
灣臺中地方法院中華民國97年7月3日所為裁定（97年度交聲字第
803號），提起抗告，本院裁定如下：
      主  文
抗告駁回。
      理  由
一、抗告意旨略以：汽車駕駛人因違反道路交通管理處罰條例第
    35條規定受吊扣駕駛執照處分，如無當時駕駛車種之駕駛執
    照，仍應吊扣其持有其他車種之駕駛執照，主要係考量其違
    規行為對道路交通秩序之維持及道路交通安全已生較大影響
    ，基於一人一照之原則，故吊扣其持有之駕駛執照，以限制
    其繼續駕車行駛道路之權利，係屬駕駛行為之限制，不因其
    駕駛車類不同而有所差異，爰請求撤銷原裁定，維持原處分
    吊扣職業聯結車駕駛執照12個月。
二、按汽車駕駛人飲用酒類後其吐氣所含酒精濃度超過0.25MG/L
    以上者，不得駕車，道路交通安全規則第114條第2款定有明
    文。汽車駕駛人，駕駛汽車經測試檢定有酒精濃度超過規定
    標準者，處新臺幣一萬五千元以上六萬元以下罰鍰，並當場
    移置保管該汽車及吊扣其駕駛執照一年，道路交通管理處罰
    條例第35條第1項第1款亦規定甚詳。又修正前道路交通管理
    處罰條例第68條規定：「汽車駕駛人，因違反本條例及道路
    交通安全規則之規定，受吊扣或吊銷駕駛執照處分時，吊扣
    或吊銷其持有各級車類之駕駛執照。」惟上開道路交通管理
    處罰條例第68條業於94年12月14日修正，並自95年3月1日施
    行，修正後之道路交通管理處罰條例第68條規定：「汽車駕
    駛人，因違反本條例及道路交通安全規則之規定，受吊銷駕
    駛執照處分時，吊銷其持有各級車類之駕駛執照。」，其立
    法理由略以：「原條文將違法或違規駕駛人所持有各級車類
    之駕駛執照一併吊扣或吊銷，失之過酷，影響人民工作及生
    活甚鉅，爰修正之」等語，故修正條文將道路交通管理處罰
    條例第68條原有條文中之「吊扣或」三字刪除，有立法院交
    通委員會94年10月5日台立交字第0942400153號函附道路交
    通管理處罰條例第68條審查報告，在立法院公報第94卷第70
    期第135至138頁可稽。依修正後之條文，受吊銷駕照處分者
    ，仍維持吊銷其持有各級車類之駕駛執照，至受吊扣駕照處
    分者，則僅吊扣其違法或違規當時所駕駛車輛之駕駛執照，
    不再吊扣其持有各級車類之駕駛執照。經查本件受處分人違
    規行為係發生於96年12月2日，自應適用修正後之道路交通
    管理處罰條例第68條規定，受處分人所領有者係職業聯結車
    駕駛執照，依修正後道路交通管理處罰條例第68條規定，受
    吊扣駕駛執照處分時，自不得再吊扣受處分人所持有各級車
    類之駕駛執照，原處分不察，竟吊扣受處分人所持有之職業
    聯結車駕駛執照，原審認受處分人異議有理由，撤銷原處分
    關於吊扣職業聯結車駕駛執照12個月部分，改諭知應吊扣普
    通小型車駕駛執照一年，核無不當，抗告人所引交通部九十
    六年十月十八日交路字第○九六○○○九七○七號函與修正
    後道路交通管理處罰條例第68條規定不合，自不足採，抗告
    人上開抗告並無理由，應予駁回。至道路交通安全規則對於
    汽車駕駛執照之管理，因採取一照原則，固發生駕駛人無較
    低級駕駛執照可供吊扣之問題，然此關於駕駛執照管理所衍
    生之執行困難或法規漏洞，宜修法解決，尚不得擴張解釋，
    逕代以吊扣其所領有之較高級駕駛執照，併予敘明。
三、據上論斷，應依道路交通案件處理辦法第26條、刑事訴訟法
    第412條，裁定如主文。
中    華    民    國    97    年    8     月    18    日
            交通法庭    審判長法  官  陳  筱  珮
                              法  官  許  旭  聖
                              法  官  康  應  龍
上列正本證明與原本無異。
不得再抗告。
                              書記官  姚  錫  鈞
中    華    民    國    97    年    8     月    19    日


司法院資訊處製作；財團法人民間司法改革基金會備份。
